【裁判字號】    97,財管,12
【裁判日期】    970418
【裁判案由】    選任遺產管理人
【裁判全文】
臺灣臺南地方法院民事裁定              97年度財管字第12號
聲  請  人  中國信託商業銀行股份有限公司
法定代理人  丙○○
代  理  人  甲○○
上列聲請人聲請為被繼承人乙○○選任遺產管理人事件，本院裁
定如下：
    主      文
選任財政部國有財產局台灣南區辦事處台南分處為被繼承人乙○
○之遺產管理人。
聲請程序費用新台幣壹仟元由被繼承人乙○○之遺產負擔。
    理      由
一、按繼承人均拋棄其繼承權者，準用關於無人承認繼承之規定
    ，民法第1176條第6項定有明文。又繼承開始時，繼承人之
    有無不明，而不能依民法第1177條選定遺產管理人時，得由
    利害關係人聲請法院選任之。民法第1178條第2項亦定有明
    文。
二、本件聲請意旨略以：被繼承人乙○○（男，民國○○年○月○○
    日生，身分證統一編號：Ｚ000000000號，生前最後住所：台
    南市○區○○路340巷31號之1）於民國94年12月12日，以其
    所有位於台南市○○區○○路1段29號4樓之6之不動產向聲
    請人設定最高限額抵押權新台幣（下同）96萬元，惟被繼承
    人乙○○未依約繳納本息至今；因被繼承人乙○○已於96年
    4月9日死亡，其繼承人均已聲明拋棄繼承，為保障債權人之
    權益，爰聲請選任台南市律師公會之會員1人為被繼承人乙
    ○○之遺產管理人等語。
三、經查，聲請人主張之上開事實，業據其提出借據影本、土地
    建築改良物抵押權設定契約書影本、本院96年度繼字第1044
    號函影本、戶籍謄本、繼承系統表為證，並經本院依職權調
    閱本院96年度繼字第1044號拋棄繼承案卷查核屬實，自堪信
    聲請人之主張為真實。又被繼承人乙○○之繼承人均已聲明
    拋棄繼承權，且未準用民法第1177條規定選定遺產管理人，
    聲請人既為被繼承人之債權人，則其以利害關係人之身分聲
    請選任被繼承人乙○○之遺產管理人，核與上開規定並無不
    合，應予准許。
四、又按公示催告期限屆滿，無繼承人承認繼承時，其遺產於清
    償債權，並交付遺贈物後，如有剩餘，歸屬國庫；又按非公
    用國有財產以財政部國有財產局為管理機關，民法第1185條
    、國有財產法第12條分別定有明文。查，本件被繼承人乙○
    ○之繼承人皆已拋棄繼承權，且未準用民法第1177條之規定
    選定遺產管理人，足徵渠等對被繼承人乙○○遺產之處置已
    漠不關心，而聲請人雖聲請指定台南市律師公會會員1人為
    被繼承人乙○○之遺產管理人，惟台南市律師公會與本件被
    繼承人乙○○之遺產間並無任何直接關連性存在，且被繼承
    人乙○○之遺產，倘於無人承認繼承時，將於清償債權，交
    付遺贈物後，歸屬國庫，為使被繼承人乙○○遺產之處置順
    利進行，並考量遺產管理之專業性與公平性，是本院認選任
    財政部國有財產局台灣南區辦事處台南分處為被繼承人乙○
    ○之遺產管理人為適當。
五、依非訟事件法第24條第1項、第157條，裁定如主文。
中    華    民    國    97    年    4     月    18    日
                  家事法庭法  官  林育幟
以上為正本係照原本作成。
如對本裁定抗告須於裁定送達後10日內向本院提出抗告狀，並應
繳納抗告費新臺幣1000元。
中    華    民    國    97    年    4     月    18    日
                          書記官  黃坤義


司法院資訊處製作；財團法人民間司法改革基金會備份。
